臺灣桃園地方法院民事簡易判決
110年度桃簡字第1176號
原      告  黃忠仁  
被      告  游志明  



上列當事人間請求給付違約金等事件，本院於民國110 年12月30
日言詞辯論終結，判決如下：
    主      文
被告應給付原告新臺幣貳拾萬元，及自民國一百一十年十月十七
日起至清償日止，按週年利率百分之五計算之利息。
原告其餘之訴駁回。
訴訟費用由兩造各負擔二分之一。
本判決原告勝訴部分得假執行。
    事實及理由
壹、程序方面
    按「原告於判決確定前，得撤回訴之全部或一部。」，民事
    訴訟法第262 條第1 項前段定有明文。本件原告原起訴請求
    ：「㈠被告應給付原告新台幣（下同)40萬元，及自起訴狀繕
    本送達翌日起至清償日止，按週年利率5%計算之利息。㈡被
    告應將原告簽發，發票日民國106年10月11日，商業本票號
    碼CH0000000，金額40元之本票一紙返還原告。」，嗣於110
     年12月30日，撤回訴之聲明第2項部分，核原告所為係撤回
    訴之一部，揆諸首揭規定，與法尚無不合，應予准許。
貳、實體方面 　　
一、原告主張：
    原告為學習汽車凹痕修復技術，而於106年10月11日與被告
    簽訂技術教授合約（下稱系爭合約)，由被告傳授汽車凹痕
    修復技術給原告，原告並支付40萬元予被告以為對價。依系
    爭合約第2條約定，被告於三年內不得放任其學員在原告營
    業點10公里之範圍內從事凹痕修復工作，與原告為業務競爭
　　，否則須賠償40萬元違約金。詎被告違反上開約定，為此，
    爰依系爭合約提起本件訴訟，並聲明：被告應給付原告40萬
    元，及自起訴狀繕本送達翌日起至清償日止，按週年利率5%
    計算之利息。
二、被告則以：
　　伊不知道證人有違約的情形，縱原告主張有理由，然證人開
    始營業時間離伊與原告間的契約屆期只差二、三十天，請求
    法院依民法第252條規定酌減違約金等語，資為抗辯。並聲
    明：原告之訴駁回。
三、原告主張之事實，業據其提出系爭合約、Google地圖查詢、
　　FB截圖等為證（見台灣新北地方法院109年度板簡字第3095
    號卷第13至29頁)，至被告固以前詞置辯云云， 惟查：
　㈠依系爭合約第2條約定：「甲方(即被告)爾後三年，學員不得
    在乙方(即原告)店家周圍10公里內，從事凹痕修復相關行業
    。若有違反，甲方須賠償40萬元新台幣給予乙方。」等語，
     參諸證人陳昱辰到庭具結證稱：「(與兩造有無親屬或僱傭
    等關係？）沒有親屬關係。我之前有向被告學技術，但目前
    沒有關係。」、「(你是否一直在林口文化北路228 號昱辰
    汽車微鈑金凹痕修復工作？）我目前是在新北市○○區○○○路0
    00 號從事凹痕修復的工作。去年年中左右開始做的，這間
    店是表弟從事汽車美容，我是跟我表弟分租，該店是否有商
    業登記我不清楚。」等語（見本院卷第13頁)，是依證人所
    述，可知證人為被告之學員，且於系爭合約簽約日起算三年
    內，在原告營業點10公里之範圍內從事凹痕修復工作，原告
    依系爭合約請求被告給付違約金，自屬有據。至被告雖辯稱
    不知情云云，惟依系爭合約所約定，係以客觀事實為觀察之
    基礎，不論被告是否知情，亦無礙於其違約與否之認定。是
    被告所辯，顯無理由。
　㈡惟按約定之違約金額過高者，法院得減至相當之數額，民法
    第252 條定有明文。又「違約金是否相當，應依一般客觀事
    實、社會經濟狀況及當事人所受損害情形，以為衡量之標準
    ，若所約定之額數，與實際損害顯相懸殊者，法院自得酌予
    核減，並不因懲罰性違約金或賠償額預定性違約金而異。」
    （最高法院82年度台上字第2529號裁判要旨參照）。本件原
    告因被告違反上開約定，得請求被告給付違約金，已如前述
    ，然考量陳昱辰開店營業時間為109年5、6月，距離109年10
    月期限（即系爭合約簽約時起算3年)差僅約4個月，並依被
    告違約之客觀事實之輕重、目前之社會經濟狀況及原告所受
    損害情形等一切情況，認原告請求違約金40萬元，確屬過高
    ，應酌減至20萬元為宜，始屬公平、相當、合理，逾此部分
    違約金之請求為無理由。
四、綜上所述，原告依系爭合約之法律關係，請求被告給付20萬
    元，及自起訴狀繕本送達（於110 年10月6 日寄存送達，經
    10日於110 年10月16日生效，見本院卷第8 頁）之翌日即11
    0 年10月17日起至清償日止，按週年利率5%計算之利息，為
    有理由，應予准許。逾此範圍之請求，為無理由，應予駁回
    。
五、本判決係就民事訴訟法第427 條第1 項適用簡易程序所為被
    告敗訴之判決，爰依同法第389 條第1 項第3 款之規定，依
    職權宣告假執行。
六、訴訟費用負擔之依據：民事訴訟法第79條。
　
中    華    民    國   111    年    1     月    13    日
                  桃園簡易庭  法  官  汪智陽
以上正本係照原本作成。
如不服本判決，應於送達後20日內，向本院提出上訴狀並表明上
訴理由，如於本判決宣示後送達前提起上訴者，應於判決送達後
20日內補提上訴理由書（須附繕本）。
如委任律師提起上訴者，應一併繳納上訴審裁判費。
中    華    民    國   111    年    1     月    13    日
                              書記官  陳家蓁